臺灣高雄地方法院民事判決
110年度訴字第778號
原      告  
即反訴被告  孫淑珍  


反 訴被 告  曹厚雍  
上  二  人
訴訟代理人  林哲弘律師                  
被      告  楊秋金  
被      告  
即反訴原告  曹慧萍  
上列當事人間請求遷讓房屋等事件，本院於民國111年8月23日言
詞辯論終結，判決如下：
　　主　　　文
一、被告應將門牌號碼高雄市○○區○○路○○巷○弄○號房屋騰空遷讓
    返還原告。
二、被告戊○○應自民國一０九年十月二十三日起，至遷讓返還第
    一項所示建物為止，按月給付原告新臺幣壹萬伍仟元。
三、原告其餘之訴駁回。
四、本訴訴訟費用由被告戊○○負擔五之四，庚○○負擔五之一。
五、反訴原告之訴駁回。
六、反訴訴訟費用由反訴原告負擔。
　　事實及理由
壹、程序部分
一、按訴狀送達後，原告不得將原訴變更或追加他訴，但請求之
    基礎事實同一者，不在此限。原告於判決確定前，得撤回訴
    之全部或一部。民事訴訟法第255條第1項第2款、第262條第
    1項定有明文。本件原告乙○○（下以姓名稱之）起訴時原聲
    明：㈠被告庚○○（下以姓名稱之）應將門牌號碼高雄市○○區○○路00巷0弄00號房屋（即高雄市○○區○○段000000000○號建物
    ，下稱系爭房屋）騰空遷讓返還予乙○○；㈡庚○○應自民國109
    年10月23日起至騰空返還系爭房屋之日止，按月給付乙○○新
    臺幣（下同）15,000元；㈢庚○○應給付乙○○2,105元（見審訴
    卷第11頁）。嗣於本院審理中，追加系爭房屋之現占有人即
    戊○○（下以姓名稱之）為被告，請求庚○○、戊○○騰空遷讓返
    還系爭房屋，及按月給付前述相當於租金之不當得利（見本
    院卷第19頁）；後於111年4月12日撤回前開第3項聲明部分
    （見本院卷第315頁、第335頁），揆諸前揭規定，可認其乃
    撤回一部之訴，且請求之基礎事實同一，於法尚無不合，應
    予准許。
二、按被告於言詞辯論終結前，得在本訴繫屬之法院，對於原告
    及就訴訟標的必須合一確定之人提起反訴；反訴之標的，如
    專屬他法院管轄，或與本訴之標的及其防禦方法不相牽連者
    ，不得提起，民事訴訟法第259條、第260條分別定有明文。
    本件乙○○起訴請求庚○○、戊○○騰空遷讓，並返還系爭房屋予
    乙○○，戊○○因認乙○○與系爭房地出賣人丙○○（下以姓名稱之
    ）間就系爭房地之買賣係通謀虛偽，遂於言詞辯論終結前，
    提起反訴，並聲明：㈠確認乙○○、丙○○間就系爭房地於109 
    年9 月18日之買賣關係及109 年9 月30日所有權移轉法律關
    係均不存在。㈡乙○○應將系爭房屋於109年9月30日以買賣為
    原因所為之所有權移轉登記塗銷（見本院卷第153頁、第216
    頁），其反訴訴訟標的與本訴之防禦方法相牽連，亦無專屬
    管轄之情形，揆諸上開規定，戊○○所為反訴合法，應予准許
    。
貳、實體部分
一、本訴部分
　㈠乙○○主張：乙○○於109年9月18日以300萬元向丙○○買受系爭房
    屋，及系爭房屋所坐落之高雄市○○區○○段000000000地號土
    地（下稱系爭土地，同時提及房屋及土地時合稱系爭房地）
    ，並於109年9月30日完成所有權移轉登記。嗣於109年10月2
    3日，委由訴外人己○○，在系爭房屋張貼書面通知，要求系
    爭房屋之占有人戊○○、庚○○提出合法居住之證明文件，惟遭
    置之不理；己○○於109年12月9日再前往系爭房屋協商，仍然
    遭拒。而乙○○既為系爭房屋之所有權人，然戊○○、庚○○無權
    占有系爭房屋，致其受有無法使用系爭房屋之損害，爰依民
    法第767條第1項前段、民法第179條之規定提起本件訴訟等
    語。並聲明：㈠戊○○、庚○○應將系爭房屋騰空遷讓返還予乙○○；㈡戊○○、庚○○應自109年10月23日起，至騰空返還系爭房
    屋之日止，按月給付乙○○15,000元。
　㈡戊○○、庚○○則以：系爭房地原為戊○○之父即丙○○之祖父曹允
    超所有，戊○○自58年間，即在系爭房屋居住並設籍。曹允超
    98年間過世時，有交代系爭房地不能出售，故系爭房地先以
    持分方式共有，因戊○○尚有卡債，為免戊○○所有之系爭房地
    應有部分遭銀行查封，經訴外人即丙○○之母甲○○（斯時丙○○
    尚未成年）提議由戊○○於98年2月25日將該部分借名登記予
    丙○○。嗣戊○○之母即丙○○之祖母曹洪幸枝於103年間逝世，
    因遺產尚有其他房屋，曹洪幸枝之繼承人及甲○○協商後，決
    定由戊○○、丙○○一起分得系爭房地。惟為避免戊○○逝世後又
    衍生需繼續共有之情形，其餘繼承人則分別將渠等系爭房地
    所有權之應有部分移轉予丙○○。又因戊○○當時罹患癌症，為
    讓戊○○繼續養病，遂與丙○○成立使用借貸契約，約定系爭房
    地得由戊○○使用至過世為止。嗣後訴外人元誠國際資產管理
    公司（下稱元誠公司）以戊○○、丙○○間就系爭房地之所有權
    移轉行為害及其債權為由，提起訴訟，故戊○○98年2月25日
    移轉系爭房地1/5應有部分予丙○○之法律行為，經判決撤銷
    ，並回復為戊○○所有，且該部分隨即遭拍賣，戊○○為維持丙○○就系爭土地所有權之完整性，以及戊○○對系爭土地占有使
    用之權利，遂於104年間再出資688,000元，以丙○○之名義，
    拍定系爭房地所有權1/5應有部分，再借名登記於丙○○名下
    ，故丙○○自始至終均知悉戊○○居住於系爭房屋內，及戊○○有
    權使用系爭房地。而在丙○○取得系爭房地全部之所有權後，
    戊○○居住於系爭房屋之期間，及戊○○出租系爭房屋予庚○○時
    ，丙○○不僅均未前往察看房屋或提出爭執，亦未報警處理，
    更未提起訴訟；此外，系爭房地103年至105年之房屋稅、地
    價稅均由戊○○繳納，且105年間系爭房地之地價稅、房屋稅
    投遞地址，雖已更改為雲林縣○○鎮○○00號即丙○○及甲○○住處
    ，惟丙○○及甲○○均未繳納，致生滯納金，最後才由戊○○繳納
    ；系爭房地出售前，丙○○亦曾傳訊息與戊○○協商，上情均可
    彰顯戊○○有權占有使用系爭房地，否則無須與戊○○協商，更
    遑論丙○○亦曾於電話中表示要放棄系爭房地。另庚○○早在10
    1年間曹洪幸枝過世前即向戊○○承租系爭房屋1、2樓，並經
    曹洪幸枝告知系爭房屋相關事宜均由戊○○處理，且均有依約
    按時繳納租金、水電費予戊○○，當有權使用系爭房屋，故居
    住於系爭房屋內並無不當得利可言。況且，既本件紛爭係乙○○向丙○○購入系爭房地而產生，則系爭房屋遭他人占用、因
    他人占用所生之損失，乙○○本應向丙○○主張，而非向戊○○、
    庚○○主張等語，資為抗辯，並聲明：乙○○之訴駁回。
二、反訴部分
　㈠戊○○主張：系爭房屋之買賣契約中，已載明系爭房屋由第三
    人占有中，而乙○○係己○○所開設之昶信不動產仲介行之員工
    ，其二人身為不動產職業經理人，既知悉系爭房地現由第三
    人占有使用，則系爭房地之使用權勢必產生糾紛，竟仍違反
    職業道德而買受由戊○○占有之系爭房屋，其買賣行為自屬違
    法。且乙○○原非居住於系爭房地附近，豈會捨近求遠購買可
    能產生使用權糾紛之系爭房地，顯見乙○○之購買動機，已有
    可議，顯非法律所應保護之善意第三人；而乙○○亦未入內確
    認屋況，即購買系爭房屋，亦不合常理；又乙○○之夫於岡山
    有購買房屋，卻未以該房屋進行貸款，反係向己○○借款購入
    系爭房地，可知乙○○購屋之資金來源亦顯有疑義，應係為通
    謀虛偽購買系爭房地而為。丙○○與甲○○均明知系爭房屋為戊○○有權使用，竟仍違反協議將系爭房地出售他人，顯係故意
    不法侵害戊○○之權利，該買賣自屬無效。另乙○○購買系爭房
    屋後，即向戊○○、庚○○提起遷讓房屋之訴訟，卻未向丙○○提
    出任何主張，亦可知乙○○與丙○○並無買賣之真意，爰依民法
    第87條第1項之規定提起反訴，請求確認乙○○、丙○○間買賣
    契約及移轉所有權登記之行為均不存在，及依民法第179條
    之規定，請求乙○○塗銷系爭房地之所有權登記等語，並聲明
    ：如前揭壹、二之反訴聲明所示。
　㈡乙○○、丙○○則以：乙○○購買系爭房地之動機，係因計劃讓乙○○子女於附近學區就學之故，且縱乙○○知悉系爭房屋有第三
    人居住在內，與拍賣程序不點交之房屋相同，均無從逕謂不
    得購買。而不動產買賣因交易金額龐大，買賣價金來自於自
    身存款、銀行貸款或親友間借貸均屬常態，則判斷買賣是否
    真實之標準應是有無將約定款項交付予賣方，而非資金來源
    ，是縱乙○○就系爭房地之買賣有部分價金係向己○○借款，亦
    不影響系爭房地買賣契約之真實性，則乙○○及丙○○已就標的
    物系爭房地、價金300萬元、支付價金之方法、系爭房屋移
    轉所有權之時點均有合意，買賣契約自已有效成立，且丙○○
    卻有移轉登記系爭房地之所有權予乙○○，乙○○亦有如數交付
    價金，足證乙○○及丙○○間確有買賣及移轉系爭房地所有權登
    記之真意等語，資為抗辯，並聲明：戊○○之反訴駁回。
三、兩造不爭執事項：
　㈠系爭房地原為訴外人曹允超所有，於98年2 月13日以繼承為
    原因登記予曹洪幸枝、戊○○、訴外人丁○○、曹慧英、丙○○，
    應有部分各1/5；前述戊○○之部分於98年2 月25日以買賣為
    原因，移轉登記予丙○○；曹洪幸枝之部分於103 年7 月17日
    因分割繼承，移轉登記予丙○○；曹慧英之部分於103 年8 月
    5 日以贈與為原因，移轉登記予丙○○；丁○○之部分於103 年
    8 月7 日以贈與為原因，移轉登記予丙○○（註：此時丙○○取
    得系爭房地全部之權利）；104 年1 月13日就前開「98年2 
    月25日戊○○將其應有部分1/5部分」，因判決回復而登記為
    戊○○所有；104 年12月2 日丙○○再因拍賣而取得戊○○上開應
    有部分1/5 （註：此時丙○○再次取得系爭房地全部之權利）
    ；嗣於109 年9 月30日以買賣為原因移轉登記予乙○○。
  ㈡元誠公司前以戊○○、丙○○於98年2 月16日就系爭房地應有部
    分1/5 之買賣契約及98年2 月25日之所有權移轉行為，屬無
    償行為害及其債權為由，訴請本院撤銷上開行為並回復原狀
    ，經本院102 年度雄簡字第1989號判決元誠公司勝訴，丙○○
    提起上訴，經本院103 年度簡上字第177 號審理駁回其上訴
    而確定。
  ㈢戊○○現居住在系爭房屋內，並將系爭房屋分租予庚○○。
四、本件本訴及反訴之爭點：
  ㈠乙○○與丙○○就系爭房地於109 年9 月30日之買賣行為及移轉
    所有權之物權行為，是否基於通謀虛偽意思表示而為？戊○○
    請求確認上開該買賣關係及所有權移轉法律關係均不存在，
    有無理由？
  ㈡戊○○、庚○○有無占用系爭房屋之合法權源？乙○○得否請求2人
    自系爭房屋遷出？
  ⒈戊○○就系爭房地有無與丙○○間成立借名登記法律關係？如有
    ，得否對抗乙○○？
  ⒉戊○○就系爭房地有無與丙○○間成立使用借貸法律關係？如有
    ，得否對抗乙○○？
　⒊庚○○得否基於占有連鎖，主張有權占有？　
  ㈢乙○○得否請求戊○○、庚○○給付相當於租金之不當得利？　　
五、本院之判斷　　
  ㈠乙○○與丙○○就系爭房地於109 年9 月30日之買賣行為及移轉
    所有權之物權行為，是否基於通謀虛偽意思表示而為？戊○○
    請求確認上開該買賣關係及所有權移轉法律關係均不存在，
    有無理由？
　⒈按民法第87條第1項所謂通謀虛偽意思表示，乃指表意人與相
    對人互相故意為非真意之表示而言，故相對人不僅須知表意
    人非真意，並須就表意人非真意之表示相與為非真意之合意
    ，始為相當，若僅一方無欲為其意思表示所拘束之意，而表
    示與真意不符之意思者，尚不能指為通謀而為虛偽意思表示
    ，在贈與或買賣契約，亦不能僅因契約當事人間有特殊親誼
    關係或價金之交付不實，即謂該贈與或買賣係通謀虛偽成立
    ，最高法院86年度台上字第3865號民事判決參照。又通謀虛
    偽意思表示係屬權利障礙事項，依舉證責任分配原則，自應
    由主張者負舉證證明之責。又負舉證責任之人若先不能舉證
    ，以證實自己主張之事實為真實，則他造就其抗辯之事實即
    令不能舉證，或其所舉證據尚有疵累，亦難遽認負舉證責任
    者之主張為真實可採。
　⒉經查，就系爭房地之買賣，乙○○、丙○○簽立以300萬元買賣系
    爭房地之契約，有買賣契約1份在卷足稽（見審訴卷第45至
    第47頁），且乙○○已先後給付簽約款100萬元（包含以現金
    支付50萬元及以支票支付50萬元）、完稅款825,242元（買
    賣合約第六條約定土地增值稅、房屋稅隨課由賣方負擔，並
    由買方代繳後於第二期款扣除），以及尾款100萬元等節，
    亦有簽約款收款明細、50萬元之支票翻拍照片、825,242元
    匯款回條、100萬元匯款回條各1紙（見本院卷第31頁、第33
    頁），及高雄市○○區○○000○0○00○○區○○○○0000000000號函暨
    所附之乙○○岡山區農會交易明細表1張（下稱乙○○帳戶交易
    明細表，見本院卷第279頁至第281頁）在卷可考。是乙○○與
    丙○○間就系爭房地之買賣，已簽立買賣契約，經乙○○給付前
    述價金予丙○○，丙○○亦將系爭房地所有權移轉登記予乙○○等
    節，均堪採信。戊○○主張與乙○○、丙○○間就系爭房屋所為之
    買賣契約為通謀虛偽意思乙節，既為乙○○、丙○○所否認，依
    前開說明，自應由戊○○就此負舉證之責。
　⒊首就丙○○出售系爭房地之動機部分，戊○○雖主張丙○○與甲○○
    均明知戊○○有權使用系爭房屋，竟仍違反協議將系爭房地出
    售他人，顯係故意不法侵害戊○○之權利，該買賣自屬無效云
    云。惟系爭房地原為訴外人曹允超所有，於98年2 月13日以
    繼承為原因登記予曹洪幸枝、戊○○、丁○○、曹慧英、丙○○，
    應有部分各1/5；戊○○之部分於98年2 月25日以買賣為原因
    ，移轉登記予丙○○；曹洪幸枝之部分於103 年7 月17日因分
    割繼承，移轉登記予丙○○；曹慧英之部分於103 年8 月5 日
    以贈與為原因，移轉登記予丙○○；丁○○之部分於103 年8 月
    7 日以贈與為原因，移轉登記予丙○○；104 年1 月13日就前
    開「98年2 月25 日戊○○將其應有部分1/5部分」，因判決回
    復而登記為戊○○所有；104 年12月2 日丙○○再因拍賣而取得
    戊○○上開應有部分1/5等節（見不爭執事項㈠），可知丙○○於
    103 年8 月7 日後即取得系爭房地之全部權利，嗣就戊○○所
    移轉之1/5應有部分雖因判決而回復，然後於104 年12月2 
    日，再因拍賣而取得戊○○上開應有部分1/5，而再次取得系
    爭房地之全部權利。然戊○○自承自58年起即居住在系爭房屋
    （見本院卷第68頁），並將系爭房屋分租予庚○○（見不爭執
    事項㈢），甲○○與丙○○則均居住在雲林而未使用系爭房屋（
    見本院卷第120頁），顯見自丙○○自103 年、104年間取得系
    爭房地完整所有權後，均未能實際使用、收益系爭房屋，丙○○因而在107年3月5日傳簡訊予戊○○稱「大姑姑您好：…我不
    想再為了這間房子一直牽掛著無法好好上課所以決定賣掉房
    子…房客請您跟他們說儘速找房搬離…」等語（見本院卷第37
    1頁、第439頁，關於戊○○否認該簡訊之真正部分，詳後述）
    ，已可知丙○○早在107年間即有出售系爭房地之意，因而請
    戊○○聯繫房客搬遷事宜，則丙○○於109年將系爭房地出售予
    乙○○，實難認其無出售系爭房地之真意。戊○○固認丙○○違反
    協議（惟有關戊○○抗辯與丙○○達成同意其居住系爭房屋之協
    議部分，本院認無法證明，此部分詳後述）而感受不快，然
    此均無從佐證丙○○出售系爭房地及移轉所有權登記之舉，係
    出於虛偽之意思表示，是戊○○此部分主張，自難採憑。
　⒋次就乙○○購買系爭房地之動機部分，戊○○雖主張，系爭房屋
    之買賣契約中，已載明系爭房屋由第三人占有中，而乙○○身
    為不動產仲介行之員工，不可能購買此種會產生爭議之房屋
    云云。然查，系爭房屋之買賣契約之特約條款確已載明：「
    二、房屋目前由第三人占有中，由買方自行點交。」然此僅
    能證明乙○○於購買系爭房屋前，已知悉系爭房屋由他人占有
    使用之事實，不能以此即認為乙○○無買受系爭房地之真意。
    而乙○○於本院審理時到庭陳稱：當時丙○○有說裡面有人住，
    好像說房子是他的，但是有人佔住房子不還他，所以要把房
    子賣掉。至於裡面的人住多久，他不清楚，他有說他姑姑把
    房子租給別人，租金都是她姑姑在收，所以要把房子賣掉。
    【問：為何願意購買尚有他人居住之房屋？】因為房子不點
    交也是有人買，只是需要點時間處理。我小孩還小，還有時
    間可以處理。我是從己○○那裡知道要賣系爭房地。因為將來
    小孩可能要到高雄讀書，而需遷居至高雄，故購入系爭房地
    。當初丙○○要賣350 萬元，而且裡面有人佔住，所以我請己○○現場打電話給丙○○，問他如果少50萬元他要不要賣，丙○○
    一口就答應了等語（見本院卷第217頁至第219頁），益徵房
    屋點交與否，尚無影響乙○○購買意願，僅係認需時間處理，
    並已執此為由要求賣方即丙○○減價50萬元，經丙○○同意後始
    決定購買。而證人己○○亦於本院審理時證稱：丙○○有說房子
    有人在居住，但是是何人他不清楚，因為他需要用錢，所以
    希望我幫他賣房子。我有建議他跟佔用人談清楚，看能不能
    解除此部分，後來我聽說他有去，但也沒有結果，我說如果
    依照這個狀況賣房子可能賣不到好價錢。乙○○是我員工，在
    案件討論的時候，我有跟員工說這種情形是屬於有問題的案
    件，所以你們可以考慮先購買來處理，因為佔用人是我不認
    識的人，如果是賣給其他不認識的人可能我也會被告。乙○○
    說有計畫將來小孩子可能到高雄念書，所以他有想要買等語
    （見本院卷第317頁至第321頁），則己○○受丙○○之委託出售
    系爭房地，並已詳為告知系爭房屋有人占用之事實，經己○○
    將之歸類為較有爭議之案件，因而詢問員工有無人願意購買
    ，乙○○基於小孩日後就學之規劃，而在要求丙○○減價50萬元
    後決議買入，可見乙○○於購入系爭房地前，雖因系爭房地遭
    他人占有使用而有所考量，然丙○○亦因此就系爭房地之買賣
    價金有所讓步；而是否購買具有使用權爭議之房屋、出售價
    格是否合理，本屬買方得自行評估，尚難謂購入具有使用權
    爭議之房屋，即可認為買方並無購入房屋之真意，是戊○○此
    部分之主張，尚難憑採。
　⒌再就乙○○購入系爭房地之資金來源觀之，戊○○主張訴外人即
    乙○○之夫另有位於高雄市○○區○○段000地號之土地，及位於
    該基地同段之925建號建物（下稱岡山房地），且岡山房地
    之貸款已全數繳清，然購買系爭房地時卻非以岡山房地設定
    抵押，而係由己○○匯款予乙○○，亦可證明系爭房地之買賣為
    通謀虛偽云云。經查，孫昱程所有之岡山房地貸款已於101
    年6月25日清償完畢，及己○○有於乙○○給付買賣價金前後，
    匯款共798,324元予乙○○，固有岡山房地之土地建物查詢資
    料（見本院卷第287頁至第291頁）、高雄市○○區000○0○00○○
    區○○○○0000000000號函暨所附之孫昱程岡山區農會交易明細
    表1份（見本院卷第299頁至第303頁）、乙○○帳戶交易明細
    表1份（見本院卷第279頁至第281頁）在卷可稽，則乙○○購
    入系爭房地有部分之資金係來自於己○○，而非自有資金乙節
    ，固可採信。惟己○○於本院審理時具結證稱：乙○○當初要買
    時要向銀行貸款可能不好貸款，乙○○也有說現金不夠，故我
    有出借約80萬元予乙○○，並有說好等房子可以辦貸款，再返
    還該筆借款，且因乙○○是10幾20年的老員工，故未要求乙○○
    提供擔保品，而乙○○是否以岡山房地向銀行貸款，係乙○○自
    主決定等語（見本院卷第321頁至第323頁）。則審酌房屋買
    賣時，買受人如何籌措資金乙事，本為買受人個人投資理財
    之理念，且涉及買受人籌措資金之能力與管道，尚難認乙○○
    購入系爭房地有部分資金來源係己○○，即可推認乙○○無購入
    系爭房地之真意。況乙○○係因己○○詢問員工是否有意願購買
    系爭房地，經乙○○考量小孩就學需求後決定購買，已如前述
    ，並非乙○○原有購屋需求已備妥資金始尋覓適合之房屋，則
    乙○○當時資金不足，向熟識之己○○借款，自難認與常情相違
    ，是戊○○此部分之主張，亦不足採。
　⒍就買入系爭房地後，乙○○處理系爭房地遭他人占用之手段觀
    之，戊○○又主張乙○○取得系爭房地所有權後，即向戊○○、庚○○提起遷讓房屋之訴訟，而未向丙○○提出任何主張，亦可知
    乙○○與丙○○並無買賣之真意云云。惟因系爭房地遭他人占用
    ，故購買系爭房地之價金，經乙○○與丙○○商討後，已自350
    萬元降低至300萬元乙節，既如前述，顯見乙○○與丙○○談論
    買賣價金時，已將系爭房屋現遭第三人占有一事考慮在內，
    則乙○○未向系爭房地之出賣人丙○○爭執此事，亦無違反常情
    之處。且乙○○究係向丙○○或戊○○主張其權利，亦屬乙○○個人
    之決定，無從依此即認為乙○○無買受系爭房屋之真意，是戊○○此部分主張亦無足採。
　⒎準此，乙○○及丙○○就系爭房地之買賣，確有簽立買賣契約，
    亦完成所有權之移轉登記及價金之交付。而乙○○是否購買現
    由他人占有使用之房屋、購入房屋後應如何處置，乃乙○○所
    應承擔之風險，縱房屋正由第三人占有使用，亦無從以此即
    認定買賣雙方均無締結買賣契約之真意，且就此現狀，買賣
    雙方亦得以協商買賣條件、價金之方式處理之，非謂乙○○若
    未於買受遭他人占有之房屋後，向丙○○起訴主張權利，即能
    謂買賣為通謀虛偽。故戊○○前揭主張，均無從推認乙○○與丙○○間，就系爭房地之買賣契約及所有權移轉行為，均屬通謀
    虛偽行為，自難認乙○○與丙○○間系爭房地之買賣契約及所有
    權移轉行為均屬無效，從而戊○○請求確認乙○○與丙○○間就系
    爭房地之買賣契約及所有權移轉登記不存在，及乙○○應塗銷
    系爭房地於109年9月30日之所有權移轉登記，均無理由，應
    予駁回。　
  ㈡戊○○、庚○○有無占用系爭房屋之合法權源？原告得否請求2人
    自系爭房屋遷出？
　  按所有人對於無權占有或侵奪其所有物者，得請求返還之。
    對於妨害其所有權者，得請求除去之。有妨害其所有權之虞
    者，得請求防止之。民法第767條第1項定有明文。以無權占
    有為原因，請求返還所有物之訴，被告對原告就其物有所有
    權存在之事實無爭執，而僅以非無權占有為抗辯者，原告於
    被告無權占有之事實，無舉證責任，被告應就其占有係有正
    當權源之事實證明之，如不能證明，則應認原告之請求為有
    理由（最高法院72年度台上字第1552號、85年度台上字第11
    20號、98年度台上字第863號裁判意旨參照）。查，乙○○與
    丙○○間就系爭房地之買賣並非通謀虛偽，業經本院認定如前
    ，則乙○○即為現為系爭房地之所有權人，且戊○○、庚○○現占
    有使用系爭房屋，為兩造所不爭執，則依前引說明，即應由
    戊○○、庚○○就渠等有權占有系爭房地之事實，負舉證之責。
　⒈戊○○就系爭房地有無與丙○○間成立借名登記法律關係？如有
    ，得否對抗乙○○？
　⑴戊○○雖抗辯，就系爭房地與丙○○有借名登記法律關係，故有
    權使用云云。然按借名登記契約為借名人與出名人間之債權
    契約，出名人依其與借名人間借名登記契約之約定，通常固
    無管理、使用、收益、處分借名財產之權利，然此僅為出名
    人與借名人間之內部約定，其效力不及於第三人。出名人既
    登記為該財產之所有權人，則在借名關係存續中，其將該財
    產處分移轉登記予第三人，自屬有權處分，初不因第三人為
    善意或惡意而有異(最高法院107年台上字第2096號民事判決
    意旨同此見解)。則縱認丙○○與戊○○確實就系爭房地應有部
    分1/5存在借名登記關係，然此僅為丙○○與戊○○間之內部法
    律關係，本無由對抗乙○○。
　⑵再者，戊○○雖多次以借名登記之法律關係稱之（本院卷第117
    頁、第174頁），然觀其所述：實際上系爭房屋一直都是由
    戊○○居住，在98年間曹允超過世時，系爭房地係先以持分方
    式共有，因戊○○有卡債，為免其應有部分1/5遭銀行查封，
    而該部分借名登記予丙○○；在103年曹洪幸枝過世後，原欲
    維持現狀，係甲○○稱不欲再繼續保持共有，且戊○○罹患癌症
    需有地方居住，為避免其過世又需繼續共有，遂與其他繼承
    人丁○○、曹慧英商議，約定由戊○○、丙○○一起分得系爭房地
    ，丙○○放棄其他不動產，並均登記在丙○○名下，然同意讓戊○○得居住使用系爭房地直到其過世為止，過世後由丙○○取得
    系爭房地權利。事後104年系爭房地應有部分1/5再遭法院拍
    賣時，為求系爭房地權利完整，戊○○再出資688,000元將該
    部分以丙○○名義買回；而曹紅幸枝死亡時因有4位繼承人（
    即丙○○、戊○○、丁○○、曹慧英），但只有兩間公寓和一間1/
    5權利之系爭房地，丙○○得分到系爭房地係有對價關係等語
    （本院卷第66頁、第174頁、第427頁），其所述系爭房地所
    有權變動過程，與不爭執事項㈠所載大致相符，則依戊○○所
    強調者乃為「當時為免法律關係複雜而不欲繼續維持共有方
    決定由丙○○分得系爭房地，丙○○、甲○○有同意讓其使用系爭
    房地至過世為止」等節，倘為真實，則仍由戊○○保有系爭房
    地1/5之所有權，顯與其所陳為避免法律關係複雜化之目的
    相違，且似意指同意使用之期間僅至戊○○死亡為止，此實與
    「戊○○仍保有系爭房地1/5之所有權，而僅係登記在丙○○名
    下」，而成立借名登記關係，待實際所有權人死亡後該借名
    登記法律關係即消滅而有別，則縱其所述為真實，應僅係與
    丙○○或甲○○達成同意其居住使用至過世為止之協議而已，自
    難評價為已有成立借名登記法律關係之合意。是戊○○抗辯就
    系爭房地與丙○○間有成立借名登記法律關係，因而有權使用
    系爭房地一節，即難採憑。
　⒉戊○○就系爭房地有無與丙○○間成立使用借貸法律關係？如有
    ，得否對抗乙○○？
　  使用借貸本係無償借用性質，不能與租賃相提並論，難認有
    民法第425條之適用，故不動產於所有權移轉於他人後，除
    已得該他人即現在之所有人同意允予繼續使用外，縱經前所
    有人無償提供或允許借用人使用，亦不能以之拘束現在之所
    有人，而對現在之所有人主張有使用該土地之權利（最高法
    院59年度台上字第2490號、91年度台上字第278號判決參照
    ），戊○○雖亦曾抗辯，與丙○○間成立使用借貸法律關係（見
    本院卷第265頁），惟縱戊○○與丙○○間，確曾就系爭房地成
    立無償使用借貸契約，系爭房地既已出售乙○○，並由乙○○取
    得所有權，戊○○亦不得持其與丙○○間使用借貸契約對抗乙○○
    ，並據此主張有權占有。
　⒊承前所述，戊○○之真意，應係與「其已出資拍得系爭房地1/5
    而以有償方式，與丙○○或甲○○，達成同意由戊○○使用系爭房
    地至過世為止之協議」，然此節，業經丙○○所否認，自應由
    戊○○舉證以實其說。
　⑴就此，戊○○辯稱：系爭房地出售前，丙○○亦曾傳訊息與戊○○
    協商，上情均可彰顯戊○○有權占有使用系爭房地，否則無須
    與戊○○協商，丙○○亦曾於電話中表示要放棄系爭房地云云。
    觀諸丙○○107年3月5日傳簡訊予戊○○稱「大姑姑您好：開學
    了自從上次與您聯繫後我一直在思考這高雄我唯一房子的事
    ，我不想再為了這間房子一直牽掛著無法好好上課所以決定
    賣掉房子。舅舅已經結婚有家庭有小孩，我孤兒寡母總不能
    一直寄人籬下需要有自己的生活空間賣掉房子才能找個小窩
    安頓才能踏實過日子，還請您慈悲憐憫成全感激不盡。房客
    請您跟他們說儘速找房搬離…」，戊○○則回覆「不可能讓你
    們賣。還有我這邊也有你母親當時蓋章的單據。也有你說要
    放棄這間房子跟我的錄音。這間房子我也有份。就這樣。不
    然就上法院。對了曹先生我還要跟你說我現在跟房客住在一
    起。我分租給她們，每次一簽又都是5年。那就法院見吧」
    等語（見本院卷第371頁、第439頁），可知系爭簡訊丙○○並
    非詢問戊○○能否出售系爭房地，或與戊○○商議如何訂立價金
    等買賣事宜，而是逕告知戊○○其決定出售系爭房地，並係請
    戊○○處理房客事宜，顯無從證明戊○○就系爭房地亦有權利，
    而經丙○○與戊○○協商之情形。
　⑵另參酌戊○○所提出，上開簡訊中所提及之「丙○○說要放棄」
    之對話錄音（檔案顯示修改日期為106年7月7日，下稱系爭
    對話錄音），戊○○稱「你媽媽怎麼都叫你出面勒，她怎麼都
    不敢接電話勒。她當時跟姑姑講說，為了說另外兩個姑姑講
    說一定要一個人佔一份，要簽放棄，到現在姑姑用成這樣子
    ，然後到繳完，你媽媽怎麼不敢接電話勒，到現在硬要給我
    賣那間房子，另外兩個姑姑說給我賣賣看阿，你媽媽這樣一
    步一步來很過份喔。我當時都沒有聽另外兩個姑姑的話喔，
    這樣一步一步來真的很過份喔，而且當時你媽媽說要簽放棄
    的時候我是用擴音的喔，每個，連代書都有聽到喔。…當初
    恐嚇我說如果要跟他們一個人佔一份，他就要簽放棄，這樣
    一步一步來什麼意思阿，我跟你兩現在另外兩個姑姑已經知
    道了，尤其是第二個。你們賣賣看吧。丙○○：（嘆氣）好，
    那不然就放棄」，有本院勘驗筆錄在卷可考（見本院卷第49
    0頁至第491頁），上開內容亦係戊○○致電丙○○向其質問，認
    為甲○○很過份，並揚言讓丙○○去「賣賣看吧」之內容，亦無
    提及任何有關因為有達成「同意戊○○居住使用至過世為止之
    協議」，故不得出售系爭房地之意，則上開錄音內容，亦無
    從證明戊○○此部分之主張為真實。
　⑶又有關丙○○所述「要放棄」之內容，實際意思為何，實為不
    明，蓋系爭對話錄音在丙○○語畢時即立即結束，然依其語氣
    二人似未完成交談，亦有本院勘驗筆錄可佐（見本院卷第49
    0頁），且戊○○固然主張甲○○或丙○○所稱「要放棄」係指不
    要系爭房地之所有權，也不與其他人有持份關係等語（見本
    院卷第493頁），惟倘若丙○○或甲○○當時確有意放棄系爭房
    地權利之意思，此舉顯有利於戊○○及丁○○、曹慧英，實無系
    爭對話錄音中所陳「以此遭恐嚇」之可能。再者，倘確有放
    棄系爭房地之意旨，則曹洪幸枝過世時之103年間，實無讓
    丙○○繼承系爭房地，丁○○、曹慧英實無陸續將其應有部分移
    轉予丙○○之必要，更無在104年間系爭房地1/5回復所有權後
    ，戊○○又再拍定上開應有部分1/5 並登記在丙○○名下之可能
    。而縱然丙○○在106年7月7日之系爭對話中曾說「那不然就
    放棄」一語，惟嗣後系爭房地並無辦理任何所有權之異動，
    反而在107年3月5日丙○○傳送系爭簡訊予戊○○告知要出售系
    爭房地之決定，益徵丙○○亦無放棄系爭房地所有權之意思，
    是戊○○此部分所辯，亦難採憑。至於戊○○嗣後雖否認系爭簡
    訊之真正（見本院卷第494頁），然其既已在書狀說明二人
    發送系爭簡訊前後始末（見本院卷第398頁），又提出前述
    二人之系爭對話錄音，依系爭對話錄音內容所述戊○○質疑、
    並對於甲○○表示要出售系爭房地而憤怒之舉，均與系爭簡訊
    對話內容、情境相符，自可認系爭簡訊之內容為真實，是戊○○否認系爭簡訊之真正，自難採取。
　⑷戊○○固再辯稱：居住於系爭房屋之期間，及戊○○出租系爭房
    屋予庚○○時，丙○○不僅均未前往察看房屋或提出爭執，亦未
    報警處理，更未提起訴訟，可證有權使用系爭房屋云云。惟
    戊○○自陳系爭房地為曹家祖厝，已經居住於其內長達52年，
    而證人甲○○於本院審理時係證稱：我們也沒有同意戊○○使用
    居住。因為我們在雲林，暫時沒有要用到，也沒有想到要如
    何處理。而且那時候丙○○還未滿20歲，我也不能說要幹嘛就
    幹嘛，就等到丙○○20歲後再決定。沒有允諾戊○○得居住使用
    系爭房屋至其過世為止。爺爺過世時，原本各有持分，直到
    奶奶過世後財產重新分配，我們分到高雄的系爭房地，但是
    我們是在雲林生活，不可能會到高雄使用居住。剛才所述奶
    奶過世後財產重新分配我們分到高雄系爭房地，當初分配時
    我跟戊○○說我不要持分，因為這樣會很亂，我想要各自不動
    產都是獨立所有權，當時丙○○分到系爭房屋也是戊○○指定的
    。其他人也有分到其他房地，有另外二間公寓，一間在大順
    路，另一間我不清楚等語（見本院卷第119頁至第120頁），
    所述系爭房地移轉之過程，與戊○○所述大致相符。是審酌甲○○、丙○○平時均居住於雲林，並無實際使用系爭房地之需求
    ，則甲○○、丙○○與戊○○又為親戚，因前述親屬關係，且丙○○
    當時尚未成年（其為87年1月生，見本院卷末證物袋之個人
    戶籍資料），而在取得系爭房地所有權後，未積極向戊○○主
    張權利，至多僅可認係單純之沉默，尚無從以此即反推丙○○
    與戊○○間就系爭房地，有達成同意其居住使用至過世為止之
    合意，是此部分之事實，尚難逕為有利於戊○○之認定。
　⑸另戊○○辯稱：104年間其有出資688,000元，以丙○○之名義，
    拍定系爭土地所有權5分之1應有部分，固據其提出本院收據
    為憑（見本院卷第83頁）。惟證人甲○○於本院審理時證稱：
    104 年12月2 日拍賣的部分我有付錢，10月中旬從丙○○帳戶
    轉到我土地銀行帳戶，再從該帳戶轉到戊○○郵局帳戶11萬元
    ，之後每個月104年11月起到106 年5 月為止，我每個月給
    戊○○1 萬元，都是轉到戊○○郵局帳戶，共付了30萬元。因為
    我沒有這麼多錢，而且實際上這1/5 的權利我也認為是丙○○
    所購買，因為戊○○在97年12月30日跟我借20萬元沒有還我，
    奶奶過世代書的錢59,805元也是我付的，因為曹立民因公過
    世有一筆撫卹金，原本應該是由曹洪幸枝、丙○○、曹允超每
    年都有領，後來曹允超過世後變成是由曹洪幸枝、丙○○領取
    ，曹洪幸枝過世時應該要由丙○○領的17萬元，戊○○要我轉給
    她，他用什麼理由叫我轉給她我已經忘了。這些款項全部加
    起來已經超過當初1/5 的拍定價金。有關分期的事情是因為
    戊○○要我付錢，但是我當下沒有這麼多資金，所以才會用這
    種方式給付等語（見本院卷第121頁），而甲○○所述，其以
    丙○○名義在97年12月30日匯款20萬元、103年7月17日匯款17
    萬元，及自104年10月12日匯款11萬元，並陸續自104年11月
    11日起至106年5月5日止陸續匯款1萬元予戊○○，合計匯款共
    667,000元，亦有丙○○帳戶存摺、匯款申請書在卷可考（見
    本院卷第351頁至第365頁）。其中104年10月12日之匯款單
    尚有註記「1/5法拍部分」等語（見本院卷第355頁），應可
    認甲○○所證陸續有交付款項予戊○○支付前述拍定價款一節，
    堪予採憑。
　⑹戊○○均不否認收受前開匯款，而僅否認97年12月30日匯款20
    萬元、103年7月17日匯款17萬元係甲○○與戊○○間之消費借貸
    關係所生。然對於104年10月12日匯款11萬元，並陸續自104
    年11月11日起至106年5月5日止陸續匯款合計297,000元之部
    分，乃陳稱「是甲○○認為我也有一半的權利才將拍賣價金半
    數匯款給我」（見本院卷第125頁）、「104年10月12日匯款
    11萬元是作為系爭房地之買賣價金，意思是戊○○就系爭房屋
    使用之權利是到丙○○清償系爭房地1/5所有權為止」（見本
    院卷第395頁），而自承其餘款項均係丙○○所支付系爭房地1
    /5拍定價款之一部，並認為其使用系爭房地之權利，係截至
    丙○○付清系爭房地1/5拍定款為止。則審酌甲○○所匯款項共6
    67,000元，與戊○○拍定系爭房地1/5之688,000元相當，且參
    酌系爭簡訊、系爭對話錄音之內容及時間，足認在106年5月
    5日甲○○認為付清系爭房地1/5之拍定價款後，即有向戊○○表
    達欲出售系爭房地之意（即系爭對話錄音中戊○○所述「然後
    到繳完」，戊○○陳稱係指系爭房地1/5 之拍定價款，見本院
    卷第493頁），經戊○○106年7月7日（即系爭對話）向丙○○質
    疑此事，丙○○再於107年3月5日傳送系爭簡訊予戊○○告知要
    出售系爭房地等節，戊○○均未以其等間有達成「同意其居住
    系爭房屋至過世為止之協議」為由質疑丙○○違反約定，更認
    為甲○○已繳清系爭房地1/5之拍定款，則丙○○在104 年12月2
     日因拍賣取得系爭房地全部所有權，並陸續匯款予戊○○前
    述拍賣價款完畢後而決定出售系爭房地，即與常情無違，戊○○自當無從再主張其就系爭房屋仍有使用之權利。至於戊○○
    所辯97年12月30日匯款20萬元、103年7月17日匯款17萬元並
    非借款而係分擔曹允超、曹洪幸枝之喪葬費用一節，未據其
    提出支付父母喪葬費用之單據，或其他繼承人亦有交付同額
    喪葬費用分擔款之證明，則其此部分之抗辯，因乏事證可佐
    ，亦與其在系爭錄音中陳稱甲○○繳完系爭房地1/5之拍定款
    一節相違，即難採取。
　⑺依前所述，戊○○未能提出事證證明有與丙○○或甲○○，達成同
    意由戊○○使用系爭房地至過世為止之協議。且基於債之相對
    性原則，該協議亦無從對於系爭房地現在之所有人乙○○主張
    有權占有。準此，戊○○復未能提出其他理由及事證，證明其
    有權占有系爭房屋，乙○○請求戊○○騰空遷讓返還系爭房屋，
    自屬有據。
　⒋庚○○得否基於占有連鎖，主張有權占有？　　
　　按占有連鎖，為多次連續的有權源占有。倘物之占有人與移
    轉占有之中間人，暨中間人與所有人間，均有基於一定債之
    關係合法取得之占有權源，且中間人移轉占有予占有人不違
    反其與前手間債之關係內容者，即成立占有連鎖。物之占有
    人基於占有連鎖，對於物之所有人具有占有之正當權源（最
    高法院110年度台上字第606號判決意旨參照）。而戊○○未能
    舉證其就系爭房屋具合法之占有權源，已如前述，則縱庚○○
    與戊○○間，就系爭房地有租賃關係之存在，庚○○亦無從以戊○○有權占有為由，主張亦有占有之正當權源。至於乙○○如何
    處理系爭房屋遭戊○○、庚○○占有乙事，乃屬乙○○個人考量，
    非謂乙○○必先向丙○○主張權利，方得向戊○○、庚○○主張，是
    庚○○此部分所辯，亦難憑採。則乙○○請求庚○○騰空遷讓返還
    系爭房屋，亦有理由，應予准許。
  ㈢乙○○得否請求戊○○、庚○○給付相當於租金之不當得利？　　
    　　
　⒈按依不當得利之法則請求返還不當得利，以無法律上之原因
    而受利益，致他人受有損害為其要件，故其得請求返還之範
    圍，應以對方所受之利益為度，非以請求人所受損害若干為
    準，無權占有他人土地，可能獲得相當於租金之利益為社會
    通常之觀念，最高法院61年台上字第1695號裁判意旨可資參
    照。次按基地租金之數額，除以基地申報地價為基礎外，尚
    須斟酌基地之位置，工商業繁榮之程度，承租人利用基地之
    經濟價值及所受利益等項，並與鄰地租金相比較，以為決定
    （最高法院68年度台上字第3071號裁判意旨可資參照）。
　⒉經查，戊○○係無權占有系爭房屋，已如前述；而系爭房屋位
    於高雄市苓雅區武昌路，鄰近衛武營都會公園、鳳山運動公
    園，附近亦有公車經過，生活機能良好（見司執卷之勘估標
    地位置略圖），而戊○○將系爭房屋之1、2樓出租與庚○○之租
    金，自101年至108年，均為每月10,000元，亦有戊○○與庚○○
    間租賃契約在卷可考（見審訴卷第55頁至第65頁），且鄰近
    之高雄市苓雅區武慶三路57巷31號3樓透天厝之出租價格為1
    6,000元，亦有591房屋交易網之截圖1紙在卷可參（見審訴
    卷第131頁）。又系爭土地109年1月之申報地價為每平方公
    尺10,960元，有系爭土地登記第一類謄本在卷可考（見審訴
    卷第127頁）。本院審酌系爭房地坐落位置、繁榮程度及生
    活機能完善度，併考量戊○○無權占用系爭房屋之使用情形等
    一切情狀，認乙○○主張其所受相當於租金之不當得利，以每
    月15,000元計算，尚屬適當，戊○○對於上開金額亦無意見（
    見本院卷第264頁）。而乙○○既已自109年9月30日即取得系
    爭房地之所有權，則乙○○請求戊○○給付自109年10月23日起
    至騰空返還系爭房地止，每月15,000元之相當於租金之不當
    得利，為有理由，應予准許。
　⒊次按占有人於占有物上行使之權利，推定其適法有此權利；
    善意占有人依推定其為適法所有之權利，得為占有物之使用
    及收益，分別為民法第943條、第952條所明定。是占有人因
    此項使用所獲得之利益，對於所有人不負返還之義務，此為
    不當得利之特別規定，不當得利規定於此無適用之餘地（最
    高法院77年度台上字第1208號裁判要旨參照）。而租賃契約
    為債權契約，出租人不以租賃物所有人為限，出租人未經所
    有人同意，擅以自己名義出租租賃物，其租約並非無效，僅
    不得以之對抗所有人。至於所有人得否依不當得利之法律關
    係，向承租人請求返還占有使用租賃物之利益，應視承租人
    是否善意而定。倘承租人為善意，依民法第952條規定，其
    既被推定得為租賃物之使用、收益，於所有人舉證推翻該權
    利推定前，承租人因此項占有使用所獲利益，自無不當得利
    可言（最高法院91年度台上字第1537號裁判要旨、109年度
    台上字第2146號、104年度台上字第2252號判決參照）。且
    善意占有人就其占有是否具有本權，並無查證之義務（民法
    第959條規定修正理由參照）。準此，占有人以承租人地位
    占有土地而為使用、收益，除非有客觀事實足認其取得占有
    並非善意，否則所有權人並無依民法第179條規定，向占有
    人請求返還其因使用占有土地所獲利益之餘地。
　⒋經查，庚○○自101年間3月1日起即向戊○○承租系爭房地之1、2
    樓，有戊○○與庚○○間租賃契約在卷可考（審訴卷第55頁至第
    65頁），則庚○○係因與戊○○間之租賃契約關係，而取得系爭
    房地之占有及為使用與收益。再參酌前述，戊○○已長期居住
    在系爭房屋，則庚○○於斯時認系爭房地為戊○○所有而承租，
    堪認其乃善意占有系爭房屋。縱丙○○或甲○○曾至系爭房地查
    詢占有情形，或其後經己○○張貼居住證明，惟庚○○是否僅能
    憑此確知系爭房地所有權及使用權之歸屬，尚有疑問，而乙○○復未主張或舉證證明庚○○取得系爭房地之占有為惡意，參
    酌前揭說明，當無從依民法第179條之規定，向庚○○請求給
    付相當於租金之不當得利，是乙○○向庚○○請求自109年10月2
    3日起至騰空返還系爭房地止，每月應與戊○○共同給付15,00
    0元之部分，即無理由，應予駁回。
六、綜上所述，本訴部分，乙○○為系爭房地之所有權人，而戊○○
    、庚○○均無權占有系爭房屋，是乙○○依民法第767條第1項前
    段之規定，請求戊○○、庚○○騰空遷讓返還系爭房屋，及依民
    法第179條之規定請求戊○○自109年10月23日起，按月給付相
    當於租金之不當得利15,000元，均屬有據，應予准許；逾此
    部分之請求（即乙○○請求庚○○應按月給付相當於租金之不當
    得利15,000元部分）則屬無據，應予駁回。反訴部分，戊○○
    請求確認乙○○與丙○○間就系爭房地之買賣契約及所有權移轉
    登記不存在，及乙○○應塗銷系爭房地於109年9月30日之所有
    權移轉登記，均無理由，應予駁回。
七、本件事證已臻明確，兩造其餘之主張、陳述暨攻擊防禦方法
    與證據，經本院斟酌後，認與本件判決結果已不生影響，爰
    不逐一論述，附此敘明。至於戊○○雖請求丙○○提出手機，以
    證明簡訊內容之真實性（見本院卷第494頁、第495頁），惟
    本院依前揭事證已認上開簡訊內容為真正，此部分即無調查
    之必要，併此敘明。　　
八、訴訟費用負擔之依據：本訴部分，乙○○之訴雖為一部有理由
    ，一部無理由，然其敗訴部分（即請求庚○○給付相當於租金
    之不當得利部分），依法免徵裁判費（民事訴訟法第77條之
    2 第2 項參照），本院認本件訴訟費用應依民事訴訟法第79
    條規定，酌量情形由戊○○、庚○○全部負擔。再審酌戊○○與庚○○間就本訴利害關係情形，依民事訴訟法第85條第1項但書
    之規定，判決如主文第4 項所示。反訴部分，依民事訴訟法
    第78條規定，由反訴原告戊○○負擔。
中　　華　　民　　國　　111 　年　　9 　　月　　22　　日
                  民事第三庭  法　官　鄭珮玟
以上正本係照原本作成。
如對本判決上訴，須於判決送達後20日內向本院提出上訴狀。如
委任律師提起上訴者，應一併繳納上訴審裁判費。　　　　　　
中　　華　　民　　國　　111 　年　　9 　　月　　22　　日
                              書記官　張傑琦